臺灣高等法院民事判決　　　　　　　　　　　　　　　　九十年度重訴字第八六號
　　原　　　告　甲○○
　　訴訟代理人　林進塗律師
　　被　　　告　乙○○
　　訴訟代理人　范光柱律師
右當事人間因原告提起刑事附帶民事訴訟，請求侵權行為損害賠償事件，經本院刑事
庭裁定移送，本院於民國九十三年二月十日言詞辯論終結，判決如下：
    主      文
原告之訴及假執行之聲請均駁回。
訴訟費用由原告負擔。
    事      實
甲、原告方面：
壹、聲明：
一、被告應給付原告新台幣（下同）一千零三十四萬五千九百八十五元，及自本件刑
    事附帶民事訴訟起訴狀繕本送達之翌日起至清償之日止，按年息百分之五計算之
    利息。
二、願供擔保請准宣告得假執行。
貳、陳述：
一、被告於民國（下同）八十八年六月四日中午十二時許，騎乘ＨＯＬ－四三五號重
    型機車沿新竹縣新豐鄉○○路○段由新庄子往山崎方向行駛，同日中午十二時十
    分行經該路段四六八巷碧悠電子股份有限公司（下稱碧悠電子公司）前，疏於注
    意，自後追撞左轉之原告所騎乘ＫＦＺ－八０一號重型機車，致原告頭部外傷併
    左側額聶頂葉硬膜下腔血腫及腦挫傷，經送醫急診後，至今仍存有右側肢體偏癱
    後遺症快步走或跑步有明顯障礙，判斷力及日常生活均無法完全自理，恢復機會
    渺茫之重傷害。被告因此所涉及刑責部分，業經本院刑事庭以九十年度交上易字
    第三二四號刑事判決判處有期徒刑三月，如易科罰金以三百元折算一日確定在案
    ，被告自應負過失之侵權行為責任。
二、原告對被告請求賠償醫藥費及看護費之金額如下：
（一）醫藥費：原告支出醫藥費一萬二千三百八十二元，另健保給付為一萬零一百二
      十二元。
（二）看護費：原告因本件車禍受傷後住院期間，自八十八年六月五日起至同年六月
      十日止，及自同年八月二十三日起至同年九月八日止，共計二十三天，由原告
      之夫陳國強看護，每天看護費以二千二百元計，共計五萬零六百元。另自八十
      八年六月十一日起至同年八月一日止，共計五十一天，由訴外人馬淑英看護，
      每天二千二百元，共計支出看護費十一萬二千二百元。合計為十六萬二千八百
      元。
三、依行政院衛生署新竹醫院精神鑑定報告書所載：原告「目前雖可自理其維持生命
    必要之日常生活活動，但是其記憶力障礙嚴重，以致工作能力喪失。因此，按照
    勞工保險殘廢給付標準表之『精神、神經障礙等級』附註說明：『為維持生命必
    要之日常生活活動尚可自理，但因精神、神經障害高度，終身不能從事工作者：
    適用第三級』來判定目前吳員（即原告）殘障等級為精神神精障礙類第三級」，
    已足證明原告終身無法工作。而原告係八十八年六月四日發生車禍，當時為二十
    九歲（原告為六十年十月二十四日出生），伊可工作至一百十五年四月二十三日
    年滿五十五歲止，計二十六年。原告於車禍發生前三個月，在碧悠電子公司工作
    之平均薪資為每月二萬二千三百七十六元，以霍夫曼式計算扣除中間利息，原告
    二十六年不能工作之損失計四百五十四萬九千七百十二元。
四、原告原在碧悠電子公司擔任技術人員，八十八年五月份之薪資為二萬二千四百元
    ，計至伊五十五歲退休時尚可工作三十二年。依勞動基準法第五十五條第一項第
    一款規定，原告可領取以四十五個基數計算之退休金，每基數以原告八十八年五
    月份之薪資二萬二千四百元為標準，原告計可領取一百萬八千四百五十元之退休
    金。
五、原告於本件車禍發生後罹患「失智症」，已成精神殘障第三級，終身不能工作，
    精神上所受痛苦至深且鉅，爰請求慰藉金四百六十萬二千五百十九元。綜上所述
    ，原告請求被告賠償之金額共計一千零三十四萬五千九百八十五元。
六、本件車禍雖發生於八十八年六月四日，惟因該車禍導致原告頭部外傷併左側額聶
    頂葉硬膜下腔血腫及腦挫傷等而呈昏迷，故無法知悉加害人為何人及向加害人提
    出賠償請求，迨至九十年六月十二日在本院刑事庭出庭時，始知悉被告為加害人
    ，即於同年九月十九日提起附帶民事訴訟，請求被告賠償，並未逾二年之消滅時
    效期間。又侵權行為如具繼續性，則損害賠償之請求權即陸續發生，其消滅時效
    期間應自個別損害賠償請求權可行使時起算，本件縱自八十八年六月四日起算時
    效期間，而原告係於九十年九月十九日始提起刑事附帶民事訴訟，請求賠償，亦
    僅八十八年九月二十日以前之損害不得請求被告賠償，至其餘之損害賠償請求權
    尚未逾二年，仍得請求被告賠償。
乙、被告方面：
壹、聲明：
一、原告之訴及假執行之聲請均駁回。
二、如受不利判決，願預供擔保請准宣告免為假執行。
貳、陳述：
一、本件車禍發生於八十八年六月四日，原告於九十年九月十九日始提起刑事附帶民
    事訴訟，請求被告賠償，已逾二年之時效期間，其請求權已經消滅。又民法第一
    百二十八條所謂請求權可行使時，係指行使請求權在法律上無障礙時而言；請求
    權人因疾病或其他事實上之障礙不能行使請求權者，時效之進行，不因此而受影
    響，業據最高法院三十一年十一月十九日民刑庭會議著有決議。
二、況原告對於在直行車道之被告直行車動態不予注意，貿然左轉，其咎在原告。原
    告對本件車禍之發生亦有過失，且其過失責任較重。且原告請求賠償之金額過高
    ，被告亦無力賠償。
丙、本院依職權調閱本院九十年度交上易字第三二四號被告過失傷害案件偵審全卷。
    理      由
一、本件原告起訴主張：被告於八十八年六月四日中午十二時許，騎乘ＨＯＬ－四三
    五號重型機車沿新竹縣新豐鄉○○路○段由新庄子往山崎方向行駛，同日中午十
    二時十分行經該路段四六八巷碧悠電子公司前，疏於注意，自後追撞左轉之原告
    所騎乘ＫＦＺ－八０一號重型機車，致原告頭部外傷併左側額聶頂葉硬膜下腔血
    腫及腦挫傷，經送醫急診後，至今仍存有右側肢體偏癱後遺症，快步走或跑步有
    明顯障礙，判斷力及日常生活無法完全自理，恢復機會渺茫之重傷害等情，爰依
    侵權行為之法則，求為命被告賠償醫藥費二萬二千五百零四元、看護費十六萬二
    千八百元、不能工作之損失四百五十四萬九千七百十二元、退休金一百萬八千四
    百五十元及慰藉金四百六十萬二千五百十九元，合計一千零三十四萬五千九百八
    十五元及自刑事附帶民事訴訟起訴狀繕本送達之翌日起至清償日止，按年息百分
    之五計算利息之判決。
    被告則以：原告自本件車禍發生後逾二年，始起訴向被告請求賠償，其請求權已
    因罹於時效而消滅，況原告對本件車禍之發生亦有過失，其過失責任較被告為重
    等語，資為抗辯。
二、經查原告主張兩造於前開時地，騎乘機車發生本件車禍，致伊受有如前所述重傷
    害之事實，業據其提出診斷證明書及醫療費用收據為證（見本院卷第一宗二六至
    四三、六四、一一三頁），並有本院九十年度交上易字第三二四號被告過失傷害
    案件偵審全卷可稽，固堪信為真實。
三、惟按因侵權行為所生之損害賠償請求權，自請求權人知有損害及賠償義務人時起
    ，二年間不行使而消滅，民法第一百九十七條第一項前段定有明文。本件車禍係
    發生於八十八年六月四日，乃原告直至九十年九月十九日始具狀提起刑事附帶民
    事訴訟請求被告賠償（見本院重交附民字卷一頁），顯已逾二年之消滅時效期間
    ，其請求權自已罹於時效而消滅。雖原告主張伊於原審八十八年度交易字第一四
    五號刑事案件審理中，即已於八十九年三月九日以言詞請求被告賠償三百萬元，
    並於九十年三月二十七日、同年六月十二日由原告之配偶陳國強為原告對被告提
    出賠償之請求云云；惟經核上開筆錄之記載，係原告之配偶陳國強於該刑事案件
    中以個人身分，請求被告賠償（見本院卷第一宗六五至七二頁訊問筆錄及審理筆
    錄影本），均難認係原告已對被告請求賠償，足見原告所為之上開主張，殊不足
    取。又即使依原告所自認伊於八十八年九月八日出院時，神智已較清醒（見本院
    卷第一宗六二、七五頁），則原告自斯時起已可知悉有損害及賠償義務人為被告
    ，並得請求被告賠償，乃原告遲至九十年九月十九日始具狀提起本件刑事附帶民
    事訴訟請求被告賠償，顯亦已逾二年之消滅時效期間，足見原告所主張伊於九十
    年六月十二日在本院刑事庭出庭時，始知悉被告為加害人云云，亦不足取。
四、次按民法第一百九十七條第一項所謂知有損害，即知悉受有何項損害而言，至對
    於損害額則無認識之必要，故以後損害額變更而於請求權消滅時效之進行並無影
    響（最高法院四十九年台上字第二六五二號判例參照）。本件侵權行為既係發生
    於八十八年六月四日，則原告之損害於斯時即已發生，揆請上開說明，原告嗣後
    持續治療所陸續發生之損害額，於請求權消滅時效之進行不生影響，足見原告主
    張伊於九十年九月十九日始提起本件刑事附帶民事訴訟，請求賠償，亦僅八十八
    年九月二十日以前之損害不得請求賠償，至其餘之損害賠償請求權尚未逾二年，
    仍得請求賠償云云，亦不足取。
五、綜上所述，原告之侵權行為損害賠償請求權既已因二年間不行使而消滅，並已據
    被告為時效抗辯，則原告本於侵權行為之法則，請求被告賠償一千零三十四萬五
    千九百八十五元，及自本件刑事附帶民事訴訟起訴狀繕本送達之翌日起至清償日
    止，按年息百分之五計算之利息，自屬不應准許；其假執行之聲請，亦因失所附
    麗，應併予駁回。
六、至兩造其餘之攻擊或防禦方法，及未經援用之證據，經本院斟酌後，認為均不足
    以影響本判決之結果，自無逐一詳予論駁之必要，併此敘明。
七、據上論結，本件原告之訴為無理由，依民事訴訟法第七十八條，判決如主文。
中　　　華　　　民　　　國　　九十三　　年　　　二　　　月　　二十四　　日
                                    民事第七庭
                                        審判長法  官  林　鄉　誠
                                              法  官  王  聖  惠
                                              法  官  鄭  威  莉
正本係照原本作成。
如不服本判決，應於收受送達後二十日內向本院提出上訴書狀，其未表明上訴理由者
，應於提出上訴後二十日內向本院補提理由書狀（均須按他造當事人之人數附繕本）
上訴時應提出委任律師或具有律師資格之人之委任狀；委任有律師資格者，另應附具
律師資格證書及釋明委任人與受任人有民事訴訟法第四百六十六條之一第一項但書或
第二項（詳附註）所定關係之釋明文書影本。
中　　　華　　　民　　　國　　九十三　　年　　　二　　　月　　二十五　　日
　　　　　　　　　　　　　　　　　　　　　　　書記官　吳　瑞　英
附註：
民事訴訟法第四百六十六條之一（第一項、第二項）：
對於第二審判決上訴，上訴人應委任律師為訴訟代理人。但上訴人或其他法定代理人
具有律師資格者，不在此限。
上訴人之配偶、三親等內之血親、二親等內之姻親，或上訴人為法人、中央或地方機
關時，其所屬專任人員具有律師資格並經法院認為適當者，亦得為第三審訴訟代理人
。
